【裁判字號】    98,交聲更,16
【裁判日期】    990120
【裁判案由】    聲明異議
【裁判全文】
臺灣屏東地方法院交通事件裁定        98年度交聲更字第15號
號 原處分機關  交通部公路總局高雄區監理所屏東監理站
異  議  人
即受處分人  慧豐全球開發有限公司
法定代理人  甲○○
上列異議人因違反道路交通管理處罰條例案件，對於交通部公路
總局高雄區監理所屏東監理站民國98年6 月16日所為之裁決（原
處分案號：屏監違字第裁82－NJ0000000 號、屏監違字第裁82－
NJ0000000 號）聲明異議，經本院以98年度交聲字第229 號、第
241 號裁定撤銷原處分後，經異議人提起抗告，由臺灣高等法院
高雄分院以98年度交抗字第795 號、第796 號裁定將原裁定撤銷
發回更審，本院更為裁定如下：
    主  文
原處分均撤銷。
前項撤銷部分，慧豐全球開發有限公司不罰。
    理  由
一、原處分意旨略以：異議人即受處分人慧豐全球開發有限公司
    於民國98年3 月3 日14時56分許及98年3 月3 日15時14分許
    ，經人駕駛其所有車牌號碼UX-2355 號自用小客車，行經高
    雄縣大寮鄉○○路與文昌路及高雄縣大樹鄉台21線與溪埔路
    交岔路口時，因有駕車行經有燈光號誌管制之交岔路口闖紅
    燈之違規事實，為警拍照後逕行舉發，嗣原處分機關即交通
    部公路總局高雄區監理所屏東監理站認異議人上開情形，均
    違反道路交通管理處罰條例第53條第1 項之規定，各裁處罰
    鍰新臺幣（下同）2,700 元、3,600 元，並依同條例第63條
    規定各記違規點數3 點等語。
二、聲明異議意旨略以：伊車係於98年3 月2 日上午停放於捷運
    大寮站後遭竊，並於同年3 月4 日前往林園分局中庄派出所
    報案及製作筆錄，伊非違規行為人等語。
三、經查，異議人於98年3 月3 日14時56分許及98年3 月3 日15
    時14分許，經人駕駛其所有車牌號碼UX-2355 號自用小客車
    ，行經高雄縣大寮鄉○○路與文昌路及高雄縣大樹鄉台21線
    與溪埔路交岔路口時，因有駕車行經有燈光號誌管制之交岔
    路口闖紅燈，並為警拍照後逕行舉發，嗣後於98年3 月4 日
    由異議人之法定代理人甲○○報案車輛已失竊之事實，均為
    異議人所不爭執，並舉發照片在卷可參、高雄縣政府警察局
    車輛協尋電腦輸入單（見本院98年度交聲字第229 號、第24
    1 號卷【下稱原審卷】第44、47頁、本院卷18頁），是此部
    分之事實，應堪以認定。然本件實應審究者，即前開違規事
    實是否為該車遭人竊取後始生，查：
  (一)甲○○於本件審理時到庭陳稱：該車當天係伊開去捷運站，
    平常均為伊在使用，伊都開這台車去搭捷運上班等語（見原
    審卷第39頁背面、本院卷第9 頁背面）；復證人陳惠娟於本
    院審理時亦到院具結證稱：98年3 月3 日下午2 時至5 時間
    ，甲○○都在公司上班，他那星期都是早上進來之後直到下
    班都沒有出去，伊知道他會開車或搭捷運上班等語。參以證
    人陳惠娟與甲○○僅為因工作處所在同一樓層而相互認識之
    一般友人，應無甘冒偽證重責，飾詞迴護甲○○或異議人之
    理。而觀諸本件自小客車為警尋獲時時，該車車門鎖及電門
    均遭破壞，車內亦凌亂不堪，此有警員歐陽政於98年8 月27
    日出具之職務報告在卷可考（見原審卷第55頁），是該自小
    客車若平日均為甲○○所使用、管領，衡情自無自行破壞車
    門鎖、電門而使其無法使用該車之理。
  (二)再者，本件舉發時間雖在報案時間之前，然本件舉發通知單
    係於98年4 月10日、98年5 月6 日始送達異議人，有高雄縣
    政府警察局交通隊送達證書在卷可證（見原審卷第45 、48
    頁）。是異議人於收受舉發通知單前，未必能確定該車因前
    開交通違規遭舉發，而事前虛構車輛失竊之事實。
  (三)從而，本件違規當時該車業已遭竊，本件交通違規即難認係
    異議人故意或過失所致。是異議人對於違規行為既無故意或
    過失，則依行政罰法第7 條第1 項規定，有責任始予處罰之
    原則，異議人自難認應受歸責，原處分機關疏未查明，即對
    異議人逕為裁罰，於法即有未合，自應由本院將原處分撤銷
    ，並另為異議人不罰之諭知，以資適法。
四、爰依道路交通案件處理辦法第20條前段，裁定如主文。
中    華    民    國    99    年    1     月    20    日
                  交通法庭      法  官  羅森德
以上正本證明與原本無異。
如不服本裁定應於收受送達後5 日內向本院提出抗告書狀敘述抗
告之理由抗告於臺灣高等法院高雄分院。
中    華    民    國    99    年    1     月    20    日
                                書記官  羅永隆

司法院資訊處製作；財團法人民間司法改革基金會備份。
